臺灣臺中地方法院刑事裁定
111年度毒聲字第301號
聲  請  人  臺灣臺中地方檢察署檢察官
被      告  翁詩明


上列聲請人因被告違反毒品危害防制條例案件（111年度毒偵字
第459號），聲請將被告送勒戒處所觀察、勒戒（111年度聲觀字
第236號），本院裁定如下：
    主    文
甲○○施用第二級毒品，應送勒戒處所觀察、勒戒，其期間不得逾
貳月。
    理    由
一、聲請意旨略以：被告甲○○基於施用第二級毒品之犯意，於民
    國110年10月15日11時47分許為警採尿往前回溯4日内之某時
    ，在不詳地點，以不詳方式，施用第二級毒品甲基安非他命
    1次。嗣因其為毒品列管人口，經警於110年10月15日11時47
    分許，通知其到場採尿送驗，結果呈甲基安非他命陽性反應
    ，始查獲上情。被告所為，係犯毒品危害防制條例第10條第
    2項之施用第二級毒品罪，爰依同條例第20條第3項、第1項
    規定，聲請裁定將被告送勒戒處所觀察、勒戒等語。
二、按犯毒品危害防制條例第10條之罪者，檢察官應聲請法院裁
    定，或少年法院（地方法院少年法庭）應先裁定，令被告或
    少年入勒戒處所觀察、勒戒，其期間不得逾2月；依前項規
    定為觀察、勒戒或強制戒治執行完畢釋放後，3年後再犯第1
    0條之罪者，適用前2項之規定，毒品危害防制條例20條第1 
    項、第3項定有明文。
三、訊據被告矢口否認有何施用第二級毒品甲基安非他命之事實
    ，辯稱：伊從未施用第二級毒品甲基安非他命，伊於採尿前
    5日有至藥局購買斯斯感冒糖漿及咳嗽藥粉服用，應該是該
    糖漿及藥粉的成分致其驗尿結果呈甲基安非他命陽性反應云
    云，並提出「斯斯咳嗽膠囊」及「長安龍嗽寧散」之外包裝
    照片為憑。經查：
(一)被告於110年10月15日11時47分許，在臺中市政府警察局烏
    日分局烏日派出所為警採尿送驗，其過程係由警方提供乾淨
    空瓶，由被告親自排放、採集，並當場封緘捺印後，送請欣
    生生物科技股份有限公司以酵素免疫分析法（EIA）初篩檢
    驗，再以氣相／液相層析質譜儀法確認檢驗，該尿液呈甲基
    安非他命陽性反應，經檢出濃度為甲基安非他命1105ng/ml
    、安非他命110ng/ml等情，有被告警詢筆錄、欣生生物科技
    股份有限公司110年11月1日報告編號1A190074號濫用藥物尿
    液檢驗報告、應受尿液採驗人尿液檢體採集送驗記錄（含第
    一聯、第二聯）各1份在卷可稽。
(二)按甲基安非他命是安非他命的一種衍生物，二者均為國內臨床上禁止使用之第二級毒品，故行政院衛生署許可登記之藥品，均不含該等成分。經查行政院衛生署藥品許可證資料，「斯斯咳嗽膠囊」藥品成分中含有Methylephedrine DL-HCl ，於服用後，其尿液以免疫學分析法進行初步檢驗，或有可能造成甲基安非他命陽性反應，但初步檢驗陽性需再以氣相層析質譜儀進行確認檢驗，則不致造成甲基安非他命陽性 或偽陽性反應。故服用上述成藥後，其尿液不致檢出甲基安非他命陽性反應，此有行政院衛生署管制藥品管理局（現改制為衛生福利部食品藥物管理署，下仍稱管制藥品管理局）94年9月7日管檢字第0940009717號函可參。另按施用安非他命或甲基安非他命者尿液中可檢出最大時限，與施用劑量、施用頻率、施用方式、飲用水量之多寡、個人體質、代謝情況及檢測方法靈敏度等因素有關，依個案而異。依據Clarke’s Isolation and Identification of Drugs第3版記述，口服甲基安非他命後快速吸收，約有施用劑量之70%在24小時內經尿液排出，一般於尿液中可檢出之最大時限，甲基安非他命1至5天，安非他命1至4天，亦據管制藥品管理局以97年12月31日管檢字第0970013096號函述綦詳。被告於110年10月15日11時47分許經警採集之尿液，經以氣相／液相層析質譜儀確認檢驗，既經驗出甲基安非他命及其代謝物安非他命，且濃度分別達1105ng/ml、110ng/ml，足見被告在該採尿之時間回溯4日內之某時，曾有施用第二級毒品甲基安非他命之犯行甚明，且「斯斯感冒膠囊」及其他經許可登記之藥品均不含甲基安非他命及安非他命，業如前述，是被告辯稱伊未施用甲基安非他命，而係因服用上開感冒成藥致其尿液檢出甲基安非他命反應云云，不足採信。
(三)綜上足認被告確有於110年10月15日11時47分許為警採尿時
    回溯4日內之某時，在不詳地點，以不詳方式，施用第二級
    毒品甲基安非他命1次。
四、被告前於90年間因施用毒品案件，經本院以90年度毒聲字第
    4576號裁定送觀察、勒戒後，因認無繼續施用毒品之傾向，
    於91年4月17日執行完畢釋放，並經臺灣臺中地方檢察署檢
    察官以90年度毒偵字第4002號為不起訴處分確定，此後未再
    因施用毒品案件經觀察、勒戒或強制戒治執行完畢等情，有
    臺灣高等法院被告前案紀錄表附卷為憑。被告於前揭觀察、
    勒戒執行完畢釋放後，3年後再犯本件施用第二級毒品犯行
    ，依毒品危害防制條例第20條第3項，應適用同條第1項之規
    定。從而，本件聲請人聲請本院裁定令被告入勒戒處所觀察
    、勒戒，核屬正當，應予准許。
五、依毒品危害防制條例第20條第3項、第1項，裁定如主文。　
中　　華　　民　　國　　111 　年　　3 　　月　　30　　日
                  刑事第十三庭  法  官  李宜娟
上正本證明與原本無異。
如不服本裁定，應於送達後5日內，向本院提出抗告狀。
                                書記官  黃于容
中　　華　　民　　國　　111 　年　　3 　　月　　30　　日